臺灣桃園地方法院小額民事判決
110年度桃保險小字第561號
原      告  明台產物保險股份有限公司

法定代理人  長瀬耕一


訴訟代理人  陳韻文  
被      告  王佑仁  
訴訟代理人  范姜辰瑋
複代理人    莊立祥  
上列當事人間請求損害賠償事件，本院於民國111年1月6日言詞
辯論終結，判決如下：
　　主    文
被告應給付原告新臺幣貳萬柒仟零貳元，及自民國一一０年八月
三日起至清償日止，按週年利率百分之五計算之利息。
訴訟費用新臺幣壹仟元由被告負擔。
本判決得假執行。
    事實及理由
壹、程序部分：
　　按小額訴訟之訴狀送達後，原告不得將原訴變更或追加他訴
    ，但擴張或減縮應受判決事項之聲明者，不在此限，民事訴
    訟法第436條之23準用第436條第2項適用第255條第1項但書
    第3款分別定有明文。經查，原告起訴時請求：「被告應給
    付原告新臺幣（下同）5萬8,512元，及自起訴狀繕本送達翌
    日起至清償日止，按週年利率5％計算之利息。」（見本院卷
    第3頁），嗣於本院審理中減縮聲明為：「被告應給付原告2
    萬7,002元，及自起訴狀繕本送達翌日起至清償日止，按週
    年利率5％計算之利息。」（見本院卷第50頁），核係減縮應
    受判決事項之聲明，應予准許。
貳、實體部分：
一、原告主張：被告於民國108年9月9日上午8時36分許，駕駛車
    牌號碼000-0000號車輛（下稱肇事車輛），行經桃園市○○區
    ○○○路000○0號前，未保持安全距離及未注意車前狀況，追撞
    前方由訴外人詹勝傑駕駛原告保戶鄭郁芬所有車牌號碼000-
    0000號自小客貨車（下稱系爭車輛），致系爭車輛受損，系
    爭車輛修復費用5萬8,512元，扣除折舊後為2萬7,002元，原
    告已全數理賠系爭車輛修復費用，爰依侵權行為及保險代位
    之法律關係提起本件訴訟等語，並聲明：如減縮後聲明。
二、被告則以：被告未提出實體答辯理由，僅聲明：原告之訴駁
    回。
三、本院之判斷：
　㈠因故意或過失，不法侵害他人之權利者，負損害賠償責任。
    汽車、機車或其他非依軌道行駛之動力車輛，在使用中加損
    害於他人者，駕駛人應賠償因此所生之損害，民法第184條
    第1項前段、第191條之2前段分別定有明文。汽車在同一車
    道行駛時，除擬超越前車外，後車與前車之間應保持隨時可
    以煞停之距離。汽車行駛時，駕駛人應注意車前狀況及兩車
    並行之間隔，並隨時採取必要之安全措施，不得在道路上蛇
    行，或以其他危險方式駕車，道路交通安全規則第94條第1
    項前段、第3項定有明文。經查，被告於上開時地駕駛肇事
    車輛，未保持安全距離及未注意車前狀況，從後追撞前方詹
    勝傑駕駛原告保戶鄭郁芬所有之系爭車輛，致系爭車輛受損
    等情，有道路交通事故當事人登記聯單、現場圖、調查表㈠
    、報告表㈡、談話紀錄表、汽車保險單及照片等證據在卷可
    稽（見本院卷第6頁、第23至31頁），堪信為真實。又被告
    未保持安全距離及未注意車前狀況而從後追撞系爭車輛，自
    已違反前開交通規則而有過失。另肇事車輛既係突然違規從
    後追撞系爭車輛，詹勝傑自無注意可能性，從而詹勝傑已盡
    注意之能事，並無與有過失。從而，被告駕駛行為確有過失
    ，應就本件事故負全部過失責任，且其過失行為與系爭車輛
    受損具有相當因果關係，被告應負系爭車輛損害賠償之責。
　㈡按負損害賠償責任者，除法律另有規定或契約另有訂定外，
    應回復他方損害發生前之原狀；該項情形，債權人得請求支
    付回復原狀所必要之費用，以代回復原狀，民法第213條第1
    項、第3項定有明文。債權人所得請求回復原狀之必要費用
    ，倘以修復費用為估定其回復原狀費用之標準，修理時以新
    品換舊品時，應予折舊（最高法院108年度台上字第363號民
    事判決參照）。又在財產保險，被保險人因保險人應負保險
    責任之損失發生，對於第三人有損失賠償請求權者，保險人
    得於給付保險金額後，代位行使被保險人對於第三人之請求
    權，此觀保險法第53條第1項前段規定自明。此項保險人之
    代位權，係債權之法定移轉，不待被保險人另為債權讓與之
    表示（最高法院106年度台上字第439號民事判決參照）。經
    查，系爭車輛之維修工資為6,900元、烤漆8,107元、零件4
    萬3,505元，合計5萬8,512元，而原告已依其與鄭郁芬之保
    險契約理賠系爭車輛維修費用之事實，有汽車保險單、汽車
    險理賠申請書、賠款同意書、理算報告單、理賠計算書、東
    星桃園廠估價單、照片及電子發票等證據附卷可參（見本院
    卷第6至9頁、第11至16頁），依上開規定，原告自已受讓鄭
    郁芬系爭車輛損害賠償債權，而得請求被告應賠償系爭車輛
    因回復原狀所必要之費用。又依行政院所頒固定資產耐用年
    數表及固定資產折舊率之規定，非運輸業用客車、貨車之耐
    用年數為5年，依定率遞減法每年折舊1000分之369，另依營
    利事業所得稅查核準則第95條第6項規定「固定資產提列折
    舊採用定率遞減法者，以1年為計算單位，其使用期間未滿1
    年者，按實際使用之月數相當於全年之比例計算之，不滿1
    月者，以1月計」，系爭車輛為自小客貨車，非運輸業用客
    車、貨車，出廠日為105年12月，有行車執照在卷可稽（見
    本院卷第5頁），迄本件車禍發生時即108年9月9日，已使用
    2年10月，則零件扣除折舊後之修復費用估定為1萬1,995元
    （詳如附表之計算式）。加計無須折舊之工資6,900元、烤
    漆8,107元，系爭車輛回復原狀費用為2萬7,002元（計算式
    ：1萬1,995+6,900+8,107=2萬7,002）。　
四、按給付無確定期限者，債務人於債權人得請求給付時，經其
    催告而未為給付，自受催告時起，負遲延責任。其經債權人
    起訴而送達訴狀與催告有同一之效力。又遲延之債務，以支
    付金錢為標的者，債權人得請求依法定利率計算之遲延利息
    。但約定利率較高者，仍從其約定利率，而應付利息之債務
    ，其利率未經約定，亦無法律可據者，週年利率為5％，民法
    第229條第2項、第233條第1項、第203條分別定有明文。經
    查，上開債務以支付金錢為標的，給付無確定期限，亦無約
    定利率，則被告應自受催告時起，負遲延責任，給付週年利
    率5％遲延利息，而本件起訴狀繕本於110年8月2日送達被告
    ，有本院送達證書在卷可稽（見本院卷第35頁），依上開說
    明，原告請求被告給付上開債務自起訴狀繕本送達之翌日即
    110年8月3日起至清償日止，按週年利率5％計算之法定遲延
    利息，自有理由。
五、綜上所述，原告依侵權行為及保險代位之法律關係，請求被
    告給付2萬7,002元，及自110年8月3日起至清償日止，按週
    年利率5％計算之利息，為有理由，應予准許。
六、本件係依民事訴訟法第436條之8規定適用小額訴訟程序所為
    之判決，依同法第436條之20規定，應就被告敗訴之部分，
    依職權宣告假執行。
七、訴訟費用負擔之依據：民事訴訟法第78條，並依同法第436
    條之19第1項規定，確定訴訟費用額如主文第2項所示。
中　　華　　民　　國　　111 　年　　1 　　月　　19　　日
                  桃園簡易庭  法  官  張明宏
以上為正本係照原本作成。
如不服本判決，應於送達後20日內，向本院提出上訴狀並表明上
訴理由，如於本判決宣示後送達前提起上訴者，應於判決送達後
20日內補提上訴理由書（須附繕本）。
如委任律師提起上訴者，應一併繳納上訴審裁判費。   
中　　華　　民　　國　　111 　年　　1 　　月　　20　　日
                              書記官  石曉芸
附表
折舊時間           金額
第1年折舊值        43,505×0.369=16,053
第1年折舊後價值    43,505-16,053=27,452
第2年折舊值        27,452×0.369=10,130
第2年折舊後價值    27,452-10,130=17,322
第3年折舊值        17,322×0.369×(10/12)=5,327
第3年折舊後價值    17,322-5,327=11,995　　　　　　　　　
附錄：
一、民事訴訟法第436條之24第2項：
　  對於小額程序之第一審裁判上訴或抗告，非以其違背法令為
    理由，不得為之。
二、民事訴訟法第436條之25：
　  上訴狀內應記載上訴理由，表明下列各款事項：
　  ㈠原判決所違背之法令及其具體內容。
　  ㈡依訴訟資料可認為原判決有違背法令之具體事實。
三、民事訴訟法第471條第1項：（依同法第436條之32第2項規定
    於小額事件之上訴程序準用之）
    上訴狀內未表明上訴理由者，上訴人應於提起上訴後20日內
    ，提出理由書於原第二審法院；未提出者，毌庸命其補正，
    由原第二審法院以裁定駁回之。